臺灣高雄地方法院民事裁定
111年度消債抗字第13號
抗  告  人  許容千

代  理  人  許飛陽  
相  對  人  
即  債權人  國泰世華商業銀行股份有限公司

法定代理人  郭明鑑  
代  理  人  游豐維  
相  對  人  
即  債權人  聯邦商業銀行股份有限公司


法定代理人  林鴻聯  
代  理  人  莊智超  
相  對  人  
即  債權人  玉山商業銀行股份有限公司


法定代理人  黃男州  
代  理  人  朱逸君  
相  對  人  
即  債權人  台新國際商業銀行股份有限公司


法定代理人  尚瑞強  


相  對  人  
即  債權人  日盛國際商業銀行股份有限公司

法定代理人  郭倍廷  


相  對  人  
即  債權人  元大商業銀行股份有限公司


法定代理人  翁健    
代  理  人  黃勝豐  
相  對  人  
即債權人    臺灣中小企業銀行股份有限公司

法定代理人  林謙浩  
代  理  人  盧姿伶  
相  對  人  
即債權人    摩根聯邦資產管理股份有限公司

法定代理人  李文明  
代  理  人  莊智超  
相  對  人  
即  債權人  中華電信股份有限公司臺灣南區電信分公司

法定代理人  張義豐  


相  對  人  
即  債權人  滙誠第一資產管理股份有限公司

法定代理人  莊仲沼  


相  對  人  
即  債權人  新加坡商艾星國際有限公司台灣分公司

法定代理人  曾慧雯  


上列當事人聲請免責事件，抗告人對於民國111年4月14日本院
111年度消債職聲免字第13號裁定提起抗告，本院裁定如下：
  主  文
抗告駁回。
抗告程序費用新臺幣壹仟元由抗告人負擔。
  理  由
一、抗告意旨略以：抗告人有意償還債務，然因個人體況及疫情
    而無工作，只得暫時仰賴女兒及親友給予生活費度日，將來
    仍須償還；而抗告人住在訴外人即姪子孫典良所有房屋，僅
    暫未收取房租而非免除，已自今年3月起遭催繳所積欠租金
    ，請審酌上情，降低抗告人每月償還金額，廢棄原裁定，准
    予抗告人免責等語。
二、按法院為終止或終結清算程序之裁定確定後，除別有規定外
    ，應以裁定免除債務人之債務；法院裁定開始清算程序後，
    債務人有薪資、執行業務所得或其他固定收入，扣除自己及
    依法應受其扶養者所必要生活費用之數額後仍有餘額，而普
    通債權人之分配總額低於債務人聲請清算前2年間，可處分
    所得扣除自己及依法應受其扶養者所必要生活費用之數額者
    ，法院應為不免責之裁定，但債務人證明經普通債權人全體
    同意者，不在此限，消費者債務清理條例（下稱消債條例）
    第132條及第133條分別定有明文。又債務人必要生活費用，
    以最近1 年衛生福利部或直轄市政府所公告當地區每人每月
    最低生活費1 點2 倍定之。受扶養者之必要生活費用，準用
    第1 項規定計算基準數額，並依債務人依法應負擔扶養義務
    之比例認定之。前2 項情形，債務人釋明更生期間無須負擔
    必要生活費用一部或全部者，於該範圍內，不受最低數額限
    制；債務人證明確有必要支出者，不受最高數額及應負擔比
    例之限制，消債條例第64條之2 亦有明文。
三、經查：
  ㈠抗告人於民國109年6月30日聲請更生，經本院以109年度消債
    更字第271號裁定自109年12月15日開始更生程序，因抗告人
    所提更生方案未獲得債權人會議之可決，亦未能經本院依消
    債條例第64條規定逕予認可，而轉清算程序，經本院以110
    年度消債清字第140號裁定自110年7月7日開始清算程序，嗣
    因抗告人之財產不敷清償消債條例第108 條所定費用及債務
    ，於110年10月26日以110年度司執消債清字第114號裁定終
    止清算程序確定，而普通債權人未同意免責等情，業經本院
    核閱上開案卷無訛。
  ㈡抗告人有消債條例第133 條所定不免責事由
　1.抗告人於本院裁定開始清算程序後，所得總額扣除個人生活
    費總額後，尚有餘額：
　　本院裁定開始清算後，抗告人名下無財產、亦無領取社會補
    助，自109年8月起至原審調查期日（110年3月16日）止無工
    作收入，由家人每月給予生活費新臺幣（下同）14,500元等
    節情，業經抗告人於原審自承在卷，並有稅務電子閘門財產
    及計算表等資料在卷可參（見原審卷第9-17、24、34、54、
    55頁），從而，抗告人自110年7月7日開始清算程序至111年
    3月16日止，總收入為130,500元乙節，堪以認定。另原審以
    衛生福利部公布之110年、111年高雄市每人每月最低生活費
    113,341、14,419 元為計算基準，並審酌抗告人現無支出房
    租等情事，依比例扣除房租支出部分後，110年、111年度每
    月之最低生活費為12,109元、13,088元，據此核算抗告人於
    前揭期間支出最低生活費總額為111,918元（計算表見原審
    卷第55頁），經核要屬適法。職是，抗告人於本院裁定開始
    清算程序後，所得總額扣除個人生活費總額，尚有餘額18,5
    82元【計算式:000000-000000＝18582】，亦堪認定，足認抗
    告人合於消債條例第133條前段之要件，為具有清償能力之
    人。
  2.至抗告人雖稱其姪於111年3月開始催繳租金云云，然原審計
    算抗告人生活費用期間為110年7月7日起至111年3月16日止
    ，且據抗告人所稱尚未遭催繳租金，復未提出實際支付租金
    之事證，則原審依衛生福利部社會司公告高雄市最低生活費
    扣除租金計算生活費用，自無違誤，抗告意旨此部分所陳，
    尚無可採。
  3.本件普通債權人分配總額低於抗告人聲請清算前2年間所得
    餘額：
　　抗告人於聲請清算前二年，可處分所得每月20,500元，扣除
    每月個人必要生活費11,890元，尚有餘額8,610元等情為抗
    告人所不爭執，並有本院109年度消債抗字第271號裁定存卷
    資佐（見原審卷第53頁），基此，抗告人於聲請清算前二年
    期間所得餘額為206,640元【計算式:8610×24＝206640】；又
    本件普通債權人於前揭清算程序中未受任何分配，亦有本院
    110年度司執消債清字第114號裁定及債權表附卷可參（原審
    卷第2頁，110年度司執消債清字第114號卷第97-99頁），是
    抗告人聲請清算前二年間之所得扣除必要生活費用之數額，
    顯高於普通債權人受償總額一節，要無疑義。
　4.從而，抗告人於裁定開始清算後迄今，尚有餘額可供清償債
    務，且普通債權人之分配總額低於抗告人聲請清算前二年間
    可處分所得餘額，復未經普通債權人全體同意免責，揆諸首
    揭說明，抗告人核有消債條例第133 條所定之不免責事由，
    自無從予以免責。至抗告人陳稱請求減低每月還款金額云云
    ，此非本件抗告程序所得審酌，經核非適法之抗告理由，附
    此敘明。
四、另本院復查無抗告人有何消費者債務清理條例第134 條所列
    其他各款不免責事由，且債權人亦未提出抗告人有何符合消
    債條例第134 條各款所規定之事證供本院參酌，故應認抗告
    人並無該條款所定不免責事由存在。
五、綜上所述，抗告人有消債條例第133條所定不予免責之事由
    ，自應為抗告人不免責之裁定。原裁定據此認抗告人應不予
    免責，核無違誤。抗告意旨猶執前詞指摘原裁定不當，求予
    廢棄，為無理由，應予駁回。
六、據上論結，本件抗告為無理由，依消債條例第11條第2項、
    第15條、第141條第2項，民事訴訟法第495條之1第1項、第4
    49條第1項、第95條、第78條，裁定如主文。　　
中　　華　　民　　國　　111 　年　　7 　　月　　 7　　日
                民事第四庭  審判長法   官  鄭子文
                                  法   官  王宗羿
                                  法   官  鄭伊倫
以上正本係照原本作成。
本裁定除以適用法規顯有錯誤為理由，不得再抗告；如提再抗告
，應於收受送達後10日內，委任律師為代理人向本院提出再抗告
狀，並繳納再抗告費新台幣1000元。
中　　華　　民　　國　　111 　年　　7 　　月　　7 　　日
                                  書記官　陳孟琳